【裁判字號】    99,交聲,39
【裁判日期】    990531
【裁判案由】    違反道路交通管理處罰條例聲明異議
【裁判全文】
臺灣苗栗地方法院交通事件裁定          99年度交聲字第39號
原處分機關  交通部公路總局新竹區監理所苗栗監理站
異  議  人
即受處分人  甲○○
上列異議人即受處分人因違反道路交通管理處罰條例案件，對於
交通部公路總局新竹區監理所苗栗監理站於民國99年1 月18日所
為之竹監苗字第裁54-GE0000000號處分（原舉發案號：中市警交
字第GE0000000 號），聲明異議，本院裁定如下：
    主  文
異議駁回。
    理  由
一、原處分意旨略以：異議人即受處分人甲○○於民國98年10月
    8 日14時5 分許，騎乘車牌號碼YCA-967 號重型機車行經臺
    中市五權、柳川東路口處，為臺中市警察局第二分局文正派
    出所警員攔停舉發「闖紅燈（五權直行）」違規；嗣異議人
    於舉發通知單所載期限內到案表示不服舉發，經函請原舉發
    單位調查結果，仍認異議人確有前開違規行為，乃依道路交
    通管理處罰條例第53條第1 項、第63條第1 項第3 款暨違反
    道路交通管理事件統一裁罰基準及處理細則第41條第4 項規
    定，於99年1 月18日裁處異議人罰鍰新臺幣（下同）2,700
    元，並記違規點數3 點，原處分並無不法等語。
二、異議意旨略以：員警在執勤務前應備妥蒐證器材，並負舉證
    之責任，在無舉證之下當時該員警之距離，何以確定判斷駕
    駛人違規？既無法提出相關證據，憑藉員警之說詞，如何認
    定異議人確實有闖紅燈之事實？原處分機關並未探究是否確
    與事實相符，直接為異議人不利之認定，尚欠允當，為此向
    法院聲明異議，請求撤銷原處分等語。
三、按汽車駕駛人，行經有燈光號誌管制之交岔路口闖紅燈，處
    新臺幣1,800 元以上5,400 元以下罰鍰，又汽車駕駛人，有
    違反道路交通管理處罰條例第53條情形者，除依原條款處罰
    鍰外，並記違規點數3 點，道路交通管理處罰條例第53條第
    1 項、第63條第1 項第3 款，分別定有明文。
四、經查：
(一)、異議人對於在上揭時、地騎乘車牌號碼YCA-967 號重型機車
    為警攔停之事實，並不否認，且有原舉發單位即臺中市警察
    局中市警交字第GE0000000 號舉發違反道路交通管理事件通
    知單1 份在卷足憑。
(二)、次依證人即本件舉發警員黃榮祥到庭具結證稱：「我是機車
    ，只有我一人，我當時執行巡邏勤務；當時我是停在五權路
    上，就是地圖上的守望點上，我看到異議人騎重型機車，在
    五權路直行，他過柳川西路停止線，到柳川橋中間時，柳川
    西路與柳川東路已變為紅燈，所以我看到他在過柳川西路時
    已經是黃燈，柳川西路與柳川東路的燈號是一致的；當時他
    的車速約4 、50公里，所以我很確定異議人在柳川東路停止
    線前已經變成紅燈了，他仍然闖越柳川東路的紅燈，所以我
    就從守望點，從後面追到攔停點將他攔停」、「（當時你的
    職務是否包括取締交通違規？）有」、、「（你的職務？）
    巡邏五權路段，看有無違規停車等」、「（當時有無著警察
    制服或反光背心？）有，都有穿」、「（攔停點距守望點有
    幾公尺？）約120 公尺，我有測量」、「（守望點到柳川東
    路紅綠燈與停止線的距離？）守望點到柳川東路紅綠燈約50
    公尺，柳川東路紅綠燈至柳川東路停止線約30公尺，柳川東
    路停止線至柳川西路紅綠燈約40公尺，我有實際測量過」、
    「（五權路在柳川東路與柳川西路燈號的時相、順序？）五
    權路在該兩處的燈號、順序是相同的，分別是：五權路綠燈
    是1 分50秒左右、黃燈是2 至3 秒、紅燈33秒左右，這是我
    案發後實際測量的」、「（這路口有無監視錄影器？）有，
    但只保存1 個月，當時他申訴時我想調閱，但已被覆蓋」、
    「（當時你在守望點與紅綠燈間有無障礙物？）無，光線明
    亮」、「（執勤時視力？）我當時有戴眼鏡，矯正後視力是
    1.0」、「（警員有何意見？）我確定他在柳川橋上時，柳
    川東路已變為紅燈」、「（異議人過柳川西路時，有無注意
    燈號？）我確定異議人過柳川西路時是黃燈，到橋中間已變
    為紅燈」、「（異議人問：我是搶黃燈而已，警員為何不攔
    下我？）我是站在騎樓的人行道上，我沒有指揮棒，也無哨
    子，就沒有直接攔異議人；我隨後攔下異議人時，他當時是
    說他在橋上已經是黃燈，問我該怎麼辦，我跟他說如果看到
    下一個紅綠燈前有停止線的話，就需在停止線前停下來，我
    確定他在柳川橋上已變為紅燈。」等語（見本院99年3 月1
    日訊問筆錄），並有證人提出之職務報告、五權柳川路口號
    誌二時相簡表、五權柳川路口俯視圖、五權柳川路口告發違
    規各點距離、五權柳川路口現場圖等各1 份（見本院卷第33
    至44頁）以資佐證。衡諸證人黃榮祥係依法執行公務之人員
    ，經到庭具結，證述其等攔停舉發經過，對異議人所騎乘上
    開重型機車如何闖紅燈之舉發過程的證述，連續而完整，顯
    見證人等對舉發當時之記憶深刻，且依卷內證據資料並無任
    何積極證據足以證明證人等上開證詞係屬虛偽，亦無足以令
    人顯信證人等證述為不可採之品性證據或前科證據存在，本
    院自不得僅以證人等為本件掣單告發異議人之員警而全盤抹
    煞其在訴訟上所具有之證人等資格及其證言之證明力，故其
    等證言應堪採信。
(三)、又鑑於交通違規事實往往驟然而現、稍縱即逝，若硬性要求
    舉發員警不分違規情節，一律必須預留證據，俾便事後提出
    供法院審酌，除有現實技術可行性之困難外，勢將大幅提高
    交通管理之行政成本，並嚴重削弱道路交通管理之行政效能
    ，此絕非立法者制定道路交通管理法規之本意。是舉發單位
    雖未能提出異議人違規照片或攝影畫面供異議人檢視，然當
    場舉發交通違規並不以攝影或照相存證為其要件，亦不以舉
    發錄影或照片為唯一之證明方法，若舉發員警係親眼見聞違
    規經過，並經以證人之身分具結後為證述，此證人證詞仍不
    失為證明方法之一種。本件既經證人黃榮祥到庭具結，證述
    其等攔停舉發經過，確認異議人確有行經有燈光號誌管制之
    交岔路口闖紅燈之違規事實，則其等所為證言應屬可信，業
    如前述。
(四)、異議人雖辯稱其係於綠燈時通行柳川西路，惟距柳川東路路
    口約5 公尺處因號誌燈轉變成黃燈，致未及於燈號變換為紅
    燈前完全通過該路口，而主張其並無闖紅燈之違規行為云云
    。然依證人黃榮祥於99年3 月1 日庭呈之臺中市○○○○○
    路口號誌二時相簡表及於99年3 月11日提出之職務報告暨現
    場照片（見本院卷第34、56、57頁）可知，上開路口之黃燈
    秒數為3 秒，而自柳川東路停止線至該路口紅綠燈之距離約
    為32.2公尺（0.4+ 1.8+ 3+ 15+ 3+ 9=32.2）。倘如異議人
    所稱其係於柳川東路路口（即停止線處）前方5 公尺處發現
    燈號閃為黃燈時進入路口，則自異議人看見黃燈亮起處至該
    路口之距離為37.5公尺（32.2+5 =37.5），若以異議人自承
    當時行車時速40公里換算成秒速即11.11公尺（40X1000/36/
    36=11.11）計算，黃燈3 秒鐘異議人僅前進33.33公尺（11.
    11X3=33.33），尚不足以順利通過該路口，足見異議人應係
    於紅燈亮起至少超過1 秒後始進入該交岔路口，異議人前開
    所辯，洵屬無據，尚難採信。
(五)、再按圓形黃燈用以警告車輛駕駛人及行人，表示紅色燈號即
    將顯示，屆時將失去通行路權，道路交通標誌標線號誌設置
    規則第206條第4款規定甚明。異議人係領有合格駕駛執照之
    汽車駕駛人，自應知悉上開規定且予以遵守，而其亦自承於
    該路口停止線前方5 公尺處即已發現燈號變為黃燈，則行經
    上開交岔路口處，見黃燈閃起，理應減速慢行，於停止線等
    待，本不應搶黃燈通過，以免尚未通過路口時紅燈即已亮起
    ，造成異議人及其他用路人之危險，然異議人卻執意直行，
    造成闖紅燈之事實，即有可咎之處。
(六)、另交通警員掣單舉發違反道路交通管理處罰條例所列之違規
    事實，本質上為行政處分，係公務員基於職務上權力，依法
    就特定之具體事件所為具公法上效果之單方行政行為，基於
    公務員為公法上行為具有公信力之原則，該行政處分當可被
    推定為有效。且本件查無任何證據足資證明執勤員警有何捏
    造事實違法取締之不法情事，而異議人亦未就執勤員警之舉
    發如何有誤，提出相關證據以供本院調查，則執勤員警本其
    維護交通秩序、安全職責所為之舉發，自應受到合法、正確
    之推定，異議人所為之指摘，經核並無依據。據此，異議人
    有於上述時、地駕車行經有燈光號誌管制之交岔路口闖紅燈
    行為，且經合法舉發一事應堪認定，本件事證明確，應依法
    論科。
五、綜上所述，本件異議人既有前揭於行經有燈光號誌管制之交
    岔闖紅燈之違規行為，原處分機關依道路交通管理處罰條例
    第53條第1 項、第63條第1 項第3 款之規定及違反道路交通
    管理事件統一裁罰基準表，裁處異議人罰鍰2,700 元，並記
    違規點數3 點，核無違法或不當之情事，聲明異議意旨僅執
    前詞，任意指摘原處分，並無理由，應予駁回。
六、據上論斷，應依道路交通管理處罰條例第87條第2 項，道路
    交通案件處理辦法第19條，裁定如主文。
中    華    民    國    99    年    5     月    31    日
                  交通法庭  法  官  周靜妮
以上正本證明與原本無異。
如不服本裁定應於送達後5 日內向本院提出抗告狀。
                            書記官  巫穎
中    華    民    國    99    年    5     月    31    日

司法院資訊處製作；財團法人民間司法改革基金會備份。
